【裁判字號】    97,訴,387
【裁判日期】    971118
【裁判案由】    損害賠償
【裁判全文】
臺灣嘉義地方法院民事判決               97年度訴字第387號
原      告  丙○○
                        號
訴訟代理人  乙○○
被      告  甲○○
訴訟代理人  戊○○
            丁○○
上列當事人間因被告過失傷害案件，原告提起請求損害賠償之附
帶民事訴訟，經本院刑事庭以97年度朴交簡附民字第4號刑事附
帶民事訴訟裁定移送前來，本院於中華民國97年11月4日言詞辯
論終結，判決如下：
    主  文
被告應給付原告新臺幣肆萬玖仟柒佰伍拾陸元。
原告其餘之訴駁回。
訴訟費用由被告負擔四十分之一；餘由原告負擔。
本判決第一項得假執行。但被告如以新臺幣肆萬玖仟柒佰伍拾陸
元為原告預供擔保後，得免為假執行。
    事實及理由
壹、原告方面：
一、聲明：
(一)被告應賠償原告新臺幣(下同)200萬元。
(二)訴訟費用由被告負擔。
二、陳述：
(一)被告於民國96年5月14日下午5時55分許，駕駛車牌號碼UR-3
    766號自用小客車，沿嘉義縣布袋鎮○○○○○路由南往北方
    向行駛，行經該公路123.05公里處時，前方適有原告騎乘腳
    踏車橫越馬路，由西往東方向行駛，被告本應注意汽車行駛
    時，駕駛人應注意車前狀況，隨時採取必要之安全措施，而
    依當時情形並無不能注意之情事，竟疏未注意貿然行駛，兩
    車因而發生擦撞，原告因而人車倒地，受有頭部外傷、顏面
    撕裂傷等傷害，為此請求被告為下列賠償：
    1.看護費：每月3萬元，6年計216萬元。
    2.精神損失：以50萬元計。
    3.交通費：1年8,400元，6年計5萬元（布袋至長庚來回計程
      車資700元）。
    4.醫療費：1年2萬元，6年12萬元。
(二)對被告所為抗辯之陳述：
    財團法人長庚紀念醫院嘉義分院（下稱長庚嘉義分院）之（
    97）長庚院嘉字第00974號函文，明確指出「林君的失智症
    與96年5月14日的頭部外傷有關聯」，即被告之行為與原告
    之失智症有因果關係，而同院（97）長庚院嘉字第01071號
    函文，係指出目前應無醫療技術及儀器可做出因果關係之鑑
    定，非判定無因果關係。又原告於10年前之腦出血經治療已
    完全復原，且至本次車禍前，未曾因頭部問題就診過，有原
    告提出之人證、物證可供調查。故被告應負損害賠償責任。
三、證據：提出長庚醫院診斷證明書、相關病歷報告、強制汽車
    責任保險殘廢給付標準表、嘉義縣布袋鎮公所「中低收入戶
    老人」證明書、醫療費用收據22張、交通費用收據18張、原
    告於89年、94年、95年間行為正常之照片、簽名文件及西安
    里長、過溝國小教師、采欣實業公司員工等人見證原告言語
    行為正常之證明文件等影本。
貳、被告方面：
一、聲明：
(一)原告之訴駁回。
(二)訴訟費用由原告負擔。
(三)如受不利之判決，願供擔保請准宣告免假執行。
二、陳述：原告騎乘腳踏車橫越馬路行經該處，疏未注意左右有
    無來車，且依鈞院刑事97年度朴交簡字第85號判決，指出原
    告為肇事主因，其過失洵堪認定。依民法第217條之規定，
    本事故所負之責任應依比例負擔，方屬合理，而不應責令被
    告負擔全部費用。又，長庚嘉義分院（97）長庚院嘉字第00
    974號函，指出原告之失智可能與之前腦部開刀有關，顯示
    其腦部退化之可能性極高，另（97）長庚院嘉字第01071號
    函，亦指出無法證明原告之失智症與本次交通事故有因果關
    係，且原告所患之失智症係阿茲海默症，目前無任何醫學報
    告指出頭部外傷為其成因之一，因此原告之失智症非本次交
    通事故所致，既無相關證據證明被告之行為與原告之失智症
    有因果關係，則原告就其失智部分請求之看護費、交通費、
    醫療費用顯無理由，而被告之行為雖致原告受有失智症以外
    之其他身體健康損害，但被告係肇事主因，故原告主張之精
    神損失數額顯不合理。
參、本院依職權調閱本院97年度交易字第42號、97年度朴交簡字
    第85號等刑事全案卷宗，並查調兩造之財產所得資料。
肆、兩造不爭執之事項：
一、本院97年度朴交簡字第85號刑事判決所認定之被告過失傷害
    事實。
二、原告所提出之醫療費用11,390元及交通費用13,000元之請求
    及金額（即本院卷第28、61頁及所附單據、明細部分）。
伍、本件之爭點：
一、原告是否為本件車禍之肇事主因及過失比例為何。
二、原告所患之失智症是否為本件車禍所造成。
陸、本院之判斷：
一、按汽車行駛時，駕駛人應注意車前狀況，並隨時採取必要之
    安全措施，道路交通安全規則第94條第3項定有明文。原告
    主張被告於上開時地駕駛自用小客車，因未注意車前狀況，
    並隨時採取必要之安全措施，竟疏未注意而撞及原告所騎乘
    之腳踏車，致原告受有頭部外傷、顏面撕裂傷等傷害之事實
    ，業經本院刑事庭判處被告拘役50日，如易科罰金，以新臺
    幣壹仟元折算壹日之情，業據本院調閱97年度朴交簡字第85
    號刑事卷宗，並參酌卷內所附之診斷證明書，經核屬實，堪
    認原告主張之前揭事實為真實。是原告主張被告有過失不法
    侵害原告權利，應係可採。
二、次按慢車應在劃設之慢車道上靠右順序行駛，在未劃設慢車
    道之道路，應靠右側路邊行駛。慢車不得侵入快車道或人行
    道行駛，並不得在禁止穿越地段穿越道路。道路交通安全規
    則第124條第2項前段、第3項定有明文。經查，原告騎乘腳
    踏車，其行經前揭肇事處時，理應注意遵守上開規定。參以
    前開刑事卷宗所附之道路交通事故調查報告表所載，本件肇
    事時、地之天候晴、路況及視距皆良好，原告並無不能注意
    之情事，卻疏於注意左右有無來車，行車穿越道路途中，與
    對向駛至之被告車輛發生碰撞因而肇事之情，可由腳踏車前
    輪右側有擦痕、兩造於警訊所述肇事過程、該刑事案件中所
    附之現場照片、車損照片及道路交通事故現場圖等互佐足證
    ，堪認原告於本件事故中確有過失，並應負主要過失責任灼
    然至明。而被告未主意車前狀況，致遇有狀況煞避不及，過
    失不法侵害原告權利已如前述，且本件車禍事故經前開刑事
    案件偵查中，送臺灣省車輛行車事故覆議鑑定委員會鑑定認
    ：「原告駕駛腳踏車，斜穿道路未注意左右來車，為肇事主
    因，被告駕駛自小客車，未注意車前狀況，為肇事次因。」
    等情，亦同此意見，此有該委員會97年1月31日覆議字第097
    6200421號函附之覆議意見書附於臺灣嘉義地方法院檢察署
    96年度偵字第8433號卷可稽。是原告就本件車禍事故應負主
    要過失責任，堪以認定。原告辯稱本件不應由其負主要過失
    責任云云，要無可採。
三、至原告主張其失智症部分為本次車禍所造成，惟為被告所否
    認。經查，本件原告有嚴重認知功能障礙，行為舉止異常，
    言語功能障礙等症狀，固有長庚嘉義分院出具之診斷證明書
    附卷可參。然原告之失智可能與之前腦出血有關，學理上腦
    病變可能累積到一定程度，才出現臨床失智症狀，原告失智
    症不是完全由96年5月14日的頭部外傷所致；且依目前之醫
    療科技，恐無法鑑定出原告之失智症與96年5月14日頭部外
    傷有百分之百的關聯或直接因果關係等事實，復有該院97年
    9月12日（97)長庚院嘉字第00974號函及97年10月7日（97）
    長庚院嘉字第01071號函各1份在卷足按。則由上開函文可知
    ，原告所患之失智症是否與本次交通事故有直接因果關係，
    並無法加以證明，且原告復未提出其他證據證明其失智症確
    係因本次交通事故所致，故原告就此部分所為之主張，顯無
    理由，實不可採。
四、又按因故意或過失，不法侵害他人之權利者，負損害賠償責
    任；汽車、機車或其他非依軌道行駛之動力車輛，在使用中
    加損害於他人者，駕駛人應賠償因此所生之損害。又不法侵
    害他人之身體或健康者，對於被害人因此喪失或減少勞動能
    力或增加生活上之需要時，應負損害賠償責任；而不法侵害
    他人之身體、健康、名譽、自由、信用、隱私、貞操或不法
    侵害其他人格法益而情節重大者，被害人雖非財產上之損害
    ，亦得請求賠償相當之金額；民法第184條第1項前段、第19
    1條之2、第193條第1項、第195條第1項前段分別定有明文。
    查原告因被告前揭之侵權行為請求被告賠償，自屬有據，惟
    所請求之金額應否准許？爰分述如下：
(一)醫療費用：
    原告主張1年2萬元，6年12萬元。經查，原告因本件車禍受
    傷，共支出醫療費用11,390元，業據提出長庚醫院、永春堂
    文士國術館、崇德家庭醫學科診所、嘉義縣布袋鎮衛生所醫
    療費用收據22張為證，並為被告所不爭執，原告此部份請求
    ，為有理由，應予准許。逾此部份，則不應准許。
(二)看護費用:
    原告主張每月3萬元，6年計216萬元。然查，原告之失智症
    ，非為本次車禍所造成，已如前述，故原告主張其因車禍導
    致失智症難以自理生活，需看護費用每月3萬元，6年計216
    萬元部分，自屬無據，不應准許。
(三)交通費用：
    原告主張以布袋至長庚來回計程車資700元計，1年8,400元
    ，6年計5萬元。經原告因本件車禍受傷，往來醫院、診所治
    療所支出之交通費用共13,000元，其中7,300元，業據提出
    虎爺會汽車行等費用收據18張為證，其餘由親友接送部分，
    以計程車費計費，為5,700元，並均為被告所不爭執，原告
    此部份請求，為有理由，應予准許。逾此部份，不應准許。
(四)精神慰撫金部分：
    原告請求500,000元。按慰藉金之賠償其核給之標準固與財
    產上損害之計算不同，然非不可斟酌雙方身分資力與加害程
    度，及其他各種情形核定相當之數額，最高法院著有51年台
    上字第223號判例可資參照。本院斟酌原告因本件車禍受傷
    ，致其受有精神及身體上之痛苦，而原告國小肄業，現無工
    作所得及財產；被告高職畢業，從事包裝女工，現無財產、
    96、95年度亦無所得等情，有稅務電子閘門財產所得調件明
    細表4份及97年11月4日言詞辯論筆錄在卷足參，復為兩造所
    不爭執。本院斟酌兩造之身分、地位、經濟能力及其他情形
    ，認原告所得請求之精神慰撫金以100,000元為適當。
五、末按損害之發生或擴大，被害人與有過失者，法院得減輕賠
    償金額，或免除之，民法第217條第1項定有明文。查原告騎
    乘腳踏車，於肇事處由西向東穿越道路時，疏未注意左右有
    無來車，致在穿越道路途中撞擊由對向駛至之被告所駕駛之
    上開自用小客車，對車禍之發生顯有過失，且為肇事主因；
    被告駕駛自小客車，未注意車前狀況，為肇事次因等情，均
    如前述，是原告就本件車禍之發生，亦與有過失。本院審酌
    兩造之過失程度，認被告應負擔百分之40之過失比例責任、
    原告應負擔百分之60之過失比例責任，依此計算，被告應賠
    償原告49,756元【（11,390＋13,000＋100,000）×40%＝49
    ,756元】。
六、綜上所述，原告依侵權行為損害賠償請求權之法律關係，請
    求被告給付49,756元，為有理由，應予准許；逾此部分之其
    餘請求，則無理由，應予駁回。
柒、本件事證已臻明確，兩造其餘之攻擊或防禦方法及所用之證
    據，經本院斟酌後，認均不足以影響本判決之結果，爰不一
    一論述，附此敘明。
捌、本件判決第一項所命給付未逾新臺幣500,000元，依民事訴
    訟法第389條第1項第5款規定應依職權宣告假執行，原告雖
    未陳明願供擔保，請准宣告假執行，惟依上開規定，本院仍
    應依職權宣告假執行。至被告陳明願供擔保，聲請宣告免為
    假執行部分，核無不合，爰酌定相當擔保金額准許之。
玖、據上論結，本件原告之訴為一部有理由，一部無理由，依民
    事訴訟法第79條、第389條第1項第5款、第392條第2項判決
    如主文。
中    華    民    國    97    年    11    月    18    日
                  民一庭法  官  游悅晨
如對本判決上訴須於判決送達後20日內向本院提出上訴狀。
以上正本，係照原本作成。
中    華    民    國    97    年    11    月    18    日
                        書記官  張富


司法院資訊處製作；財團法人民間司法改革基金會備份。
